【裁判字號】    97,聲再,2
【裁判日期】    970829
【裁判案由】    聲請再審
【裁判全文】
臺灣板橋地方法院民事裁定               97年度聲再字第2號
再審聲請人  甲○○
再審聲請人  丙○○
再審聲請人  戊○○
再審相對人  丁○○
法定代理人  乙○○
上列當事人間請求拆屋還地事件，再審聲請人對於中華民國97年
1 月24日本院96年度重訴字第315 號裁定關於反訴訴訟標的價額
之核定部分，聲請再審，本院裁定如下：
    主    文
原裁定廢棄。
    理    由
一、聲請再審意旨略以：
  １按因地上權、永佃權涉訟，其價額以一年租金十五倍為準；
    無租金時，以一年所獲可視同租金利益之十五倍為準；如一
    年租金或利益之十五倍超過其地價者，以地價為準，民事訴
    訟法第77條之4 定有明文。又城市地方房屋之租金，以不超
    過土地及其建築物申報總價年息百分之十為限，土地法第97
    條第1 項所定。
  ２聲請人甲○○於本院96年度重訴字第315 號拆屋還地事件反
    訴請求確認就相對人所有坐落臺北縣土城市○○段1222地號
    土地（申報地價為每平方公尺8783.2元）如附圖編號A1部分
    （面積171.6 平方公尺）、A2部分（面積72.17 平方公尺）
    及同段1216地號土地（申報地價為每平方公尺9618.4元）如
    附圖編號A3部分（面積82.95 平方公尺）及同段1218地號土
    地（申報地價為每平方公尺8720元）如附圖編號A4部分（面
    積8.86平方公尺）之地上權登記請求權存在。以此計算標的
    價額應為：（171. 6×8783.2×10% ×15）＋（72.17 ×
    8783.2×10% ×15）＋（82.95 ×9618 .4 ×10% ×15）＋
    （8.66×8720×10% ×15）＝4,521,664 元，應徵收裁判費
    新台幣（下同）45,847元。
    聲請人戊○○反訴請求確認就相對人所有坐落臺北縣土城市
    ○○段1186地號土地上如附圖編號C2部分（面積63.01 平方
    公尺）及同段1218地號土地上如附圖編號C4部分（面積4.79
    平方公尺）及同段1216地號土地上如附圖編號C5部分（面積
    10.19 平方公尺）之地上權登記請求權存在。以此計算標的
    價額應為：（63.01 ×8720×10% ×15）＋（4.79×8720
    ×10 %×15）＋（10.19 ×9618.4×10% ×15）＝1,033,
    843 元，應徵收裁判費11,296元。
    聲請人丙○○反訴請求確認就相對人所有坐落臺北縣土城市
    ○○段1186地號土地（申報地價為每平方公尺8720元）上如
    附圖編號D2部分（面積93.89 平方公尺）及同段1218地號上
    如附圖編號D4部分（面積14.41 平方公尺）之地上權登記請
    求權存在。以此計算標的價額為:
    （93 .89 ×8720 ×10% ×15）＋（14.41 ×8720×10% ×
    15）＝1,4 16,565元，應徵收裁判費15,058元。
  ３惟本院97年1 月24日所為之96年度重訴字第315 號民事裁定
    ，認聲請人甲○○部分，訴訟標的價額為00000000元，應徵
    第一審裁判費136168元；認聲請人戊○○部分，訴訟標的價
    額為0000000 元，應徵第一審裁判費32185 元；認聲請人丙○○部分，訴訟標的價額為0000000 元，應徵第一審裁判費
    43570 元，顯有違誤。是聲請人依據民事訴訟法第507 準用
    第496 條第1 項第1 款適用法規顯有錯誤之事由，聲請再審
    ，請求廢棄本院民國97年1 月24日96年度重訴字第315 號確
    定裁定。
二、按再審之訴應自判決確定時起算，於三十日不變期間提起，
    但再審理由知悉在後者，自知悉時起算，民事訴訟法第500
    條第1 、2 項定有明文。裁定已經確定，而有第496 條第1
    項或第497 條之情形者，準用本編之規定聲請再審，同法第
    507 條定有明文。查本院97年1 月24日所為之96年度重訴字
    第315 號民事裁定係以聲請人占用土地面積乘以土地公告現
    值所得之金額，作為地上權之訴訟標的價額，並據此核定裁
    判費，聲請人不服，於97年2 月19日提起抗告，經臺灣高等
    法院97年度抗字第460 號裁定以抗告不合法為由駁回，聲請
    人再於97年4 月16日聲明異議，亦經同院97年度聲字第60號
    裁定駁回，該裁定於97年6 月12日送達於聲請人，是聲請人
    於97年7 月4 日聲請再審，與首揭規定並無不合，合先敘明
    。
三、按因地上權、永佃權涉訟，其價額以一年租金十五倍為準；
    無租金時，以一年所獲可視同租金利益之十五倍為準；如一
    年租金或利益之十五倍超過其地價者，以地價為準，民事訴
    訟法第77條之4 定有明文。查聲請人甲○○請求地上權登記
    ，依據土地法第97條第1 項規定定其租金，其租金之15倍，
    為0000000 元，並未逾地價（1222地號之公告現值為39795
    元、1216地號之公告現值為45038 元、1218地號之公告現值
    為40700 元，依其占用面積乘以公告現值，地價為00000000
    元），揆諸前揭規定，應以一年租金之十五倍為訴訟標的價
    額，即0000000 元，惟本院97年1 月24日所為之96年度重訴
    字第315 號民事裁定，認聲請人甲○○部分，訴訟標的價額
    為00000000元，應徵第一審裁判費136168元，即與民事訴訟
    法第77條之4 規定不合。
    聲請人戊○○請求地上權登記，依據土地法第97條第1 項規
    定定其租金，其租金之15倍，為0000000 元，並未逾地價（
    1186地號之公告現值為39500 元、1216地號之公告現值為
    45038 元、1218地號之公告現值為40700 元，依其占用面積
    乘以公告現值，地價為0000000 元），揆諸前揭規定，應以
    一年租金之十五倍為訴訟標的價額，即0000000 元，惟本院
    97年1 月24日所為之96年度重訴字第315 號民事裁定，認聲
    請人戊○○部分，訴訟標的價額為0000000 元，應徵第一審
    裁判費32185 元，即與民事訴訟法第77條之4 規定不合。
    聲請人丙○○請求地上權登記，依據土地法第97條第1 項規
    定定其租金，其租金之15倍，為0000000 元，並未逾地價（
    1186地號之公告現值為39500 元、1218地號之公告現值為
    40700 元，依其占用面積乘以公告現值，地價為0000000 元
    ），揆諸前揭規定，應以一年租金之十五倍為訴訟標的價額
    ，即0000000 元，惟本院97年1 月24日所為之96年度重訴字
    第315 號民事裁定，認聲請人丙○○部分，訴訟標的價額為
    0000000 元，應徵第一審裁判費43570 元，即與民事訴訟法
    第77條之4 規定不合。
四、本件原審應認有適用法規顯有錯誤之情形，是聲請人依據民
    事訴訟法第507 準用第496 條第1 項第1 款以適用法規顯有
    錯誤為由，聲請再審，請求廢棄本院民國97年1 月24日96年
    度重訴字第315 號確定裁定，為有理由，應予准許，爰裁定
    如主文。
中    華    民    國    97    年    8     月    29    日
                  民事第三庭    法  官  陳映如
以上正本證明與原本無異
如不服本裁定應於送達後10日內向本院提出抗告狀，並應繳納抗
告費新台幣1,000元整。
中    華    民    國    97    年    8     月    29    日
                            書記官  李錦輝


司法院資訊處製作；財團法人民間司法改革基金會備份。
